【裁判字號】    95,易,293
【裁判日期】    951207
【裁判案由】    妨害兵役
【裁判全文】
臺灣宜蘭地方法院刑事判決               95年度易字第293號
公  訴  人  臺灣宜蘭地方法院檢察署檢察官
被      告  甲○○
上列被告因妨害兵役案件，經檢察官聲請簡易判決處刑（95年度
偵字第978號），本院宜蘭簡易庭認不宜以簡易判決處刑，移送
本院適用通常訴訟程序審理，嗣於本院準備程序進行中，被告先
就被訴事實為有罪之陳述，經裁定進行簡式審判程序，判決如下
：
    主  文
甲○○後備軍人意圖避免召集處理，居住處所遷移，無故不依規
定申報，致使教育召集令無法送達，處有期徒刑參月，如易科罰
金，以銀元參佰元（即新臺幣玖佰元）折算壹日。
      事實
一、甲○○明知其為後備軍人，隨時可能接受召集，且居住處所
    遷移，應向主管機關辦理異動登記，詎其竟意圖避免召集處
    理，於民國91年間退伍後之一、二個月，將居住所遷移出宜
    蘭縣五結鄉○○○路43號之戶籍地時，即無故不依規定申報
    ，導致宜蘭縣後備司令部核發，指定其應於94年6月29日前
    往宜蘭縣建軍路50號金六結營區接受博愛2301之3教育召集
    之召集令，無法送達予甲○○本人。
二、案經宜蘭縣後備司令部移請臺灣宜蘭地方法檢察署檢察官偵
    查聲請簡易判決處刑，本院宜蘭簡易庭認不宜以簡易判決處
    刑，移送本院適用通常訴訟程序審理，嗣於本院準備程序進
    行中，被告先就被訴事實為有罪之陳述，經裁定進行簡式審
    判程序。
      理由
一、上揭犯罪事實，業據被告甲○○於本院審理時坦承不諱，核
    與證人即被告之母吳秀子證述之情節相符，並有教育召集令
    、教育召集令受領回執、後備軍人行方不明遷出未報年籍表
    、宜蘭縣警察局羅東分局第五組各項交辦單、送達相片、後
    備九０一旅步兵二營九十四年度教育召集未報到人員名冊、
    法務部戶役政連結作業系統查詢資料（甲○○個人基本資料
    ）在卷可稽。依此，足徵被告首揭自白確與事實相符，本件
    事證已臻明確，被告之犯行堪予認定，應依法論科。
二、核被告甲○○之所為，係犯妨害兵役治罪條例第10條第3項
    、第1項第3款後備軍人意圖避免召集處理，居住處所遷移，
    無故不依規定申報，致使教育召集令無法送達罪，應依同條
    例第6條第1項科刑。爰審酌被告之素行、智識程度；犯罪之
    動機、目的、手段；妨害主管機關對後備軍人管理之正確性
    及犯罪後坦承犯行，態度尚佳等一切情狀，量處如主文所示
    之刑。又被告行為後，刑法第41條業於95年7月1日修正生效
    施行，罰金罰鍰提高標準條例亦自同日修正刪除第2條之規
    定，依修正前刑法第41條第1項前段及罰金罰鍰提高標準條
    例第2條之規定，易科罰金之折算標準，應以銀元三百元折
    算一日，經換算為新臺幣後，應以新臺幣九百元折算為一日
    ，惟修正後刑法第41條第1項前段則規定「犯最重本刑為五
    年以下有期徒刑以下之刑之罪，而受六個月以下有期徒刑或
    拘役之宣告者，得以新臺幣一千元、二千元或三千元折算一
    日，易科罰金。」，是比較新舊法之結果，新法並非較有利
    於被告，依刑法第2條第1項「行為後法律有變更者，適用行
    為時之法律。但行為後之法律有利於行為人者，適用最有利
    於行為人之法律」之規定，本件即應適用行為時法，爰依95
    年7月1日修正生效施行前刑法第41條第1項前段及罰金罰鍰
    提高標準條例第2條之規定，併諭知易科罰金之折算標準，
    以示警懲。
據上論斷，依刑事訴訟法第452條、第273條之1第1項、第299條
第1項前段，妨害兵役治罪條例第10條第3項、第1項第3款、第6
條第1項，現行刑法第2條第1項前段、第11條前段，95年7月1日
修正生效施行前刑法第41條第1項前段，95年7月1日修正前罰金
罰鍰提高標準條例第2條，現行法規所定貨幣單位折算新臺幣條
例第2條，判決如主文。
本案經檢察官吳志成到庭執行職務。
中    華    民    國    95    年    12    月    7    日
                  刑事第三庭法  官  劉家祥
以上正本證明與原本無異。
如不服本判決應於收受本判決後10日內向本院提出上訴書狀，其
未敘述上訴理由者，並得於提起上訴後10日內向本院補提理由書
狀(均須按他造當事人之人數附繕本)「切勿逕送上級法院」。
                            書記官  邱淑秋
中    華    民    國    95    年    12    月    8     日
附錄本案論罪科刑法條全文：妨害兵役治罪條例第10條、第6條
。
妨害兵役治罪條例第10條
後備軍人意圖避免召集處理有下列行為之一者，處 1 年以下有期
徒刑、拘役或科新臺幣 9 萬元以下罰金：
一  離營歸鄉無故不依規定報到，或重複申報戶籍者。
二  拒絕依規定調查，或體格檢查不到者。
三  居住處所遷移，無故不依規定申報者。
國民兵犯前項第 3 款之罪者，處 6 月以下有期徒刑、拘役或科
新臺幣 3 萬元以下罰金。
後備軍人犯第 1 項之罪或國民兵犯前項之罪，致使召集令無法送
達者，以意圖避免召集論；分別依第 5 條或第 6 條科刑。
妨害兵役治罪條例第6條
意圖避免教育召集或勤務召集，而有下列行為之一者，處 3 年以
下有期徒刑：
一  捏造免役、除役、轉役或免除召集原因者。
二  毀傷身體者。
三  拒絕接受召集令者。
四  應受召集，無故逾應召期限二日者。
五  使人頂替本人應召者。
無故不參加點閱召集，或意圖避免點閱召集，而有前項第 1 款至
第 3 款及第 5 款行為之一者，處 1 年以下有期徒刑、拘役或
科新臺幣 9 萬元以下罰金。
國民兵為避免應召集輔助軍事勤務犯第 1 項之罪者，處 3 年以
下有期徒刑。


司法院資訊處製作；財團法人民間司法改革基金會備份。
